臺灣屏東地方法院刑事判決　　　　　　　100年度易字第470號
公　訴　人　臺灣屏東地方法院檢察署檢察官
被　　　告　陳吉雄
上列被告因違反家庭暴力防治法案件，經檢察官提起公訴（100
年度偵字第913 號），本院判決如下：
    主  文
陳吉雄犯違反保護令罪，處拘役伍拾日，如易科罰金，以新臺幣
壹仟元折算壹日。
    事  實
一、陳吉雄與張招娣係夫妻，2 人間具有家庭暴力防治法第3 條
    第1 款所定之家庭成員關係，陳吉雄明知本院於民國99年7
    月26日，以99年度家護字第447 號民事通常保護令，裁定陳
    吉雄不得對張招娣實施身體上或精神上不法侵害行為及不得
    對張招娣為騷擾行為，竟仍基於違反前開保護令之犯意，於
    99年12月13日凌晨1 時許，在位於屏東縣里港鄉○○村○○
    路19號住處內，因細故而與張招娣吵架，竟辱罵張招娣「討
    客兄」（台語，妨害名譽部分未據告訴），並用拳頭槌打張
    招娣之胸口，及以手揮打張招娣之眉部，致張招娣受有右眼
    眉部擦傷及右胸部痛之傷害，並以此種方式對張招娣實施身
    體上及精神上不法侵害之家庭暴力，違反上開民事通常保護
    令。嗣經張招娣報警處理，始悉上情。
二、案經張招娣訴由屏東縣政府警察局里港分局報告臺灣屏東地
    方法院檢察署檢察官偵查起訴。
    理  由
壹、證據能力部分
      按被告以外之人於審判外之陳述，雖不符刑事訴訟法第
    159 條之1 至第159 條之4 等4 條之規定，然若當事人於審
    判程序中同意作為證據，法院審酌該言詞陳述或書面陳述作
    成時之情況，認為適當者，亦得為證據；又當事人、代理人
    或辯護人於法院調查證據時，知有刑事訴訟法第159 條第1
    項不得為證據之情形，而未於言詞辯論終結前聲明異議者，
    視為有前項之同意，同法第159 條之5 定有明文。此立法意
    旨在於傳聞證據未經當事人之反對詰問予以核實，原則上先
    予排除。惟若當事人已放棄反對詰問權，於審判程序中表明
    同意該等傳聞證據可作為證據；或於言詞辯論終結前未聲明
    異議，基於尊重當事人對傳聞證據之處分權，及證據資料愈
    豐富，愈有助於真實發見之理念，且強化言詞辯論主義，使
    訴訟程序得以順暢進行，上開傳聞證據亦均具有證據能力。
    本案公訴人及被告對於本院以下引用之證據資料，其中屬於
    傳聞證據部分均未爭執其證據能力，本院審酌該等證據作成
    時之情況，認為並無不適當者，依上開說明，均認應有證據
    能力。
貳、實體部分
一、訊據被告就其於99年12月13日凌晨1 時許，有在位於屏東縣
    里港鄉○○村○○路19號住處內，因細故而與張招娣吵架，
    當時曾以手揮打到張招娣之眉部，此部分並構成犯罪，均已
    加以承認，惟辯稱：伊沒有罵張招娣「討客兄」，也沒有用
    拳頭搥打張招娣胸口，伊（當時）有抱住她的胸口，把她抱
    進屋子，如果伊抱住的時候有受傷伊也沒辦法，伊也有去屏
    東醫院驗傷云云。經查：
（一）就被告陳吉雄與張招娣係夫妻，2 人間具有家庭暴力防治
      法第3 條第1 款所定之家庭成員關係，被告明知本院於民
      國99年7 月26日，以99年度家護字第447 號民事通常保護
      令，裁定被告不得對張招娣實施身體上或精神上不法侵害
      行為及不得對張招娣為騷擾行為，仍基於違反前開保護令
      之犯意，於99年12月13日凌晨1 時許，在位於屏東縣里港
      鄉○○村○○路19號住處內，因細故而與張招娣吵架，以
      手揮打張招娣之眉部，致張招娣受有右眼眉部擦傷，以此
      種方式對張招娣實施身體上及精神上不法侵害之家庭暴力
      ，違反上開民事通常保護令等情，除被告業已自白坦承犯
      罪，此外並有被害人張招娣之指述、財團法人屏東基督教
      醫院99年12月16日受理家庭暴力事件驗傷診斷書、本院99
      年度家護字第447 號民事通常保護令、屏東縣政府警察局
      里港分局保護令執行紀錄表等，自足信為真實。
（二）次查就被告在上述時地除以手揮打張招娣之眉部外，另並
      有用拳頭槌打張招娣之胸口，業據被害人張招娣於警詢及
      本院審理時具結後證述明確；由被害人於本院審理時，明
      確表示：被告有用搥的方式毆打胸部，摟住就會受傷嗎？
      伊之前也有打被告沒錯，因為他打伊，伊想嚇嚇他看他以
      後會不會改變等語，被害人縱就對其自己不利之事實亦加
      承認，可見其證詞應無誇大或故意誣指被告情形。此外依
      上述財團法人屏東基督教醫院99年12月16日受理家庭暴力
      事件驗傷診斷書，雖未記載被害人當時胸部受有瘀傷或擦
      傷之傷勢，但被害人當時顯然曾具體描述右胸部那個部位
      疼痛，驗傷診斷書才會因此記載檢查後被害人有「右胸部
      痛」之傷，足為被害人不利被告證詞之佐證。故被告於當
      日除有以手揮打張招娣之眉部外，另並有用拳頭槌打張招
      娣之胸口，應堪加以認定。被告雖辯稱其當日只是抱住張
      招娣胸口，可能是抱住的時候受傷云云，惟查若真有此情
      ，被害人所受傷勢應非右胸口，而係其兩腋下，或是被害
      人胸口及兩腋下均會受傷，但實際上被害人傷勢卻非如此
      ，是被告上開答辯顯不足採信。
（三）再查就被告當日除有毆打張招娣之行為外，另有辱罵張招
      娣「討客兄」之情，亦據被害人張招娣於警詢及本院審理
      時具結後證述明確，以被告當日確有毆打被害人之行為，
      有上述驗傷診斷書為證，被害人欲追究被告刑事責任之目
      的，依其證詞及驗傷診斷書應即可達成，若被告當時未以
      此語辱罵，被害人年已60餘歲，應無再以此有礙其名譽之
      事多此一舉指述被告之必要，故本院認以被告與被害人當
      日發生衝突之情狀及上情綜合判斷，被害人證稱被告當日
      除有毆打之行為外，另曾以「討客兄」等語辱罵，亦可加
      以認定。被告辯稱當時未沒有罵被害人云云，顯係卸責之
      詞不足採信。
二、按家庭暴力防治法所稱之家庭暴力，係指家庭成員間實施身
    體或精神上不法侵害之行為；所稱之騷擾，係指任何打擾、
    警告、嘲弄或辱罵他人之言語、動作或製造使人心生畏怖情
    境之行為，該法第2 條第1 款、第3 款分別定有明文。核被
    告就事實欄所為，係犯刑法第277 條第1 項之傷害罪、家庭
    暴力防治法第61條第1 款之違反保護令罪。被告辱罵及毆打
    配偶張招娣行為，雖同時違反上開保護令所禁止之實施家庭
    暴力及騷擾行為，然法院依家庭暴力防治法核發保護令者，
    該保護令內之數款規定，僅分別為不同之違反保護令行為態
    樣，被告辱罵、毆打配偶張招娣行為時間緊接，對象相同，
    應係基於單一違反保護令之犯意為之，屬單純一罪，應僅論
    以一違反保護令罪即足。而被告上開毆打配偶張招娣行為形
    式上雖分別犯家庭暴力防治法第61條第1 、2 款之違反保護
    令罪，參臺灣高等法院暨所屬法院99年法律座談會第9 號結
    論，認於此情形僅論以家庭暴力防治法第61條第1 款規定即
    可，無庸再論以同條第2 款規定。另就被告以一傷害行為同
    時犯傷害罪及違反保護令罪，則為想像競合犯，應依刑法第
    55 條 之規定，從一重之違反保護令罪處斷（被告配偶張招
    娣業已於警詢時表明就傷害部分亦提起告訴，因被告所犯傷
    害罪與違反保護令罪有裁判上一罪關係，傷害罪雖未據檢察
    官提起公訴，本院仍應加以審判）。爰審酌被告與被害人為
    配偶關係，被告經收受法院裁定之通常保護令後，未遵守限
    制，仍對被害人為身體上侵害、騷擾等行為，漠視保護令於
    無物，惟念及被告於本院審理時已坦認部分犯行，及被告犯
    罪之動機、目的、手段，並兼衡其素行、教育程度、經濟狀
    況及智識程度等一切情狀，量處如主文所示之刑，並諭知易
    科罰金之折算標準，以示懲儆。
據上論斷，應依刑事訴訟法第299 條第1 項前段，家庭暴力防治
法第61條第1 款，刑法第11條前段、第277 條第1 項、第55條、
第41條第1 項前段，刑法施行法第1 條之1 ，判決如主文。
本案經檢察官劉昀到庭執行職務。
中    華    民    國   100    年    7     月    29    日
                  刑事第二庭  法  官  黃紀錄
如不服本判決應於收受判決後10日內向本院提出上訴書狀，並
應敘述具體理由；其未敘述上訴理由者，應於上訴期間屆滿後
20日內向本院補提理由書（均須按他造當事人之人數附繕本）
「切勿逕送上級法院」。
中    華    民    國   100    年    8     月    1     日
                              書記官  戴仲敏